【裁判字號】    98,審聲,4823
【裁判日期】    981130
【裁判案由】    聲請定其應執行刑
【裁判全文】
臺灣高雄地方法院刑事裁定            98年度審聲字第4823號
聲  請  人  臺灣高雄地方法院檢察署檢察官
受  刑  人  甲○○
                    （另案於臺灣臺東監獄岩灣分監執行中）
上列聲請人因受刑人數罪併罰有二裁判以上，聲請定其應執行刑
（98年度執聲字第4260號），本院裁定如下：
    主  文
甲○○所犯如附表所示之參罪，所處各如附表所示之刑，應執行
有期徒刑捌月，如易科罰金以銀元參佰元即新台幣玖佰元折算壹
日。
    理  由
一、聲請意旨略以：受刑人甲○○因犯詐欺罪等案件，先後經判
    決確定如附表，應依刑法第53條及第51條第5 款，定其應執
    行之刑，爰依刑事訴訟法第477 條第1 項聲請裁定等語。
二、按數罪併罰，有二裁判以上者，依刑法第51條之規定，定其
    應執行之刑，刑法第53條定有明文。次按行為後法律有變更
    者，適用行為時之法律，但行為後之法律有利於行為人者，
    適用最有利於行為人之法律，民國95年7 月1 日新修正施行
    之刑法第2 條第1 項定有明文。依修正前刑法第51條規定：
    「數罪併罰，分別宣告其罪之刑，依左列各款定其應執行者
    ：」其中第5 款規定：「宣告多數有期徒刑者，於各刑中之
    最長期以上，各刑合併之刑期以下，定其刑期。但不得逾20
    年。」；修正後刑法第51條第5 款則係規定：「宣告多數有
    期徒刑者，於各刑中之最長期以上，各刑合併之刑期以下，
    定其刑期。但不得逾30年」，其併合執行之刑度由舊法之20
    年提高為新法之30年，自以舊法有利於受刑人。次按數罪併
    罰，應依分別宣告其罪之刑為基礎，定其應執行刑，此觀刑
    法第51條規定自明，故一裁判宣告數罪之刑，雖曾經定其執
    行刑，但如再與其他裁判宣告之刑定其執行刑時，前定之執
    行刑當然失效，仍應以其各罪宣告之刑為基礎，定其執行刑
    ，不得以前之執行刑為基礎，以與後裁判宣告之刑，定其執
    行刑；又法律上屬於自由裁量之事項，並非概無法律性之拘
    束。自由裁量係於法律一定之外部性界限內（以定執行刑言
    ，即不得違反刑法第51條之規定）使法官具體選擇以為適當
    之處理；因此在裁量時，必須符合所適用之法規之目的。更
    進一步言，須受法律秩序之理念所指導，此亦即所謂之自由
    裁量之內部性界限。關於定應執行之刑，既屬自由裁量之範
    圍，其應受此項內部性界限之拘束，要屬當然，此有最高法
    院59年台抗字第367 號、80年台非字第473 號判例要旨可資
    參照。再按依司法院第662 號解釋：「中華民國九十四年二
    月二日修正公布之現行刑法第四十一條第二項，關於數罪併
    罰，數宣告刑均得易科罰金，而定應執行刑之刑逾六個月者
    ，排除適用同條第一項得易科罰金之規定部分，與憲法第二
    十三條規定有違，並與本院釋字第三六六號解釋意旨不符，
    應自本解釋公布之日起失其效力」。是針對數罪併罰案件，
    倘數宣告刑均得易科罰金、惟定應執行之刑超過6 個月者，
    依司法院第366 號、662 號解釋意旨，自仍得易科罰金。其
    次，判決如漏未記載易科罰金，而因被告身體、教育、職業
    或家庭等關係，執行顯有困難者，被告及檢察官均得聲請易
    科罰金之折算標準，司法院院字第1356號解釋亦可資參照。
三、經查，受刑人甲○○因犯竊盜罪等3 罪，先後經判處如附表
    所示之刑，且於如附表所示之日期分別確定，其中附表編號
    1 號至編號2 號所示之罪，曾經本院以96年度聲減字第3461
    號裁定減刑並定應執行刑為有期徒刑7 月確定等情，有臺灣
    高等法院被告前案紀錄表1 份及相關刑事判決書（本院95年
    度簡字第1768號、95年度訴字第1784號判決、97年度審簡字
    第5135號判決及96年度聲減字第3461號裁定）在卷可稽。茲
    檢察官聲請定其應執行之刑，本院審核認為正當，應定其應
    執行之刑。又受刑人所犯如附表所示之罪，其宣告刑均未逾
    有期徒刑6 月，揆諸前揭說明，聲請人聲請裁定得易科罰金
    之折算標準，自屬有據，應予准許。然修正前刑法第41條第
    1 項前段規定：「犯最重本刑為5 年以下有期徒刑之刑之罪
    ，而受6 個月以下有期徒刑或拘役之宣告，因身體、教育、
    職業、家庭之關係或其他正當理由，執行顯有困難者，得以
    1 元以上3 元以下折算1 日，易科罰金」；且刑法修正施行
    前之易科罰金折算標準，依修正前罰金罰鍰提高標準條例第
    2 條前段規定（現已刪除），就其原定數額提高為100 倍折
    算1 日，則刑法修正施行前易科罰金之折算標準，應以銀元
    300 元折算1 日，再折算為新臺幣後，應以新臺幣900 元折
    算1 日；而修正後刑法第41條第1 項前段規定：「犯最重本
    刑為5 年以下有期徒刑以下之罪，而受6 個月以下有期徒刑
    或拘役之宣告者，得以新臺幣1,000 元、2,000 元或3,000
    元折算1 日，易科罰金」，自以修正前之刑法第41條第1 項
    前段較有利於受刑人。查本件如附表編號1 所示之罪，犯罪
    時間及確定時間均在刑法修正施行（95年7 月1 日）前，編
    號2 、3 所示之罪，犯罪時間分別為95年4 月19日、95年4
    月6 日，判決確定時間為95年7 月25日、98年4 月6 日，即
    刑法修正施行後，自應依刑法第2 條第1 項前段之規定，一
    併適用修正前刑法第51條第5 款，定其應執行之刑，並諭知
    易科罰金之折算標準。茲就受刑人所犯如附表所示各罪之宣
    告刑、減刑後之刑及原判決諭知應執行刑部分，分別諭知易
    科罰金折算標準，藉以憑為該案准予易科罰金之執行依據。
四、依刑事訴訟法第477 條第1 項，修正前刑法第53條、第51條
    第5 款、第41條第1 項前段，修正前罰金罰鍰提高標準條例
    第2 條前段（現已刪除），裁定如主文。
中    華    民    國    98    年    11    月    30    日
                刑事第十二庭  法  官  楊珮瑛
以上正本證明與原本無異。
如不服本裁定，應於收受送達後5 日內向本院提出抗告狀。
中    華    民    國    98    年    11    月    30    日
                              書記官  郭南宏


司法院資訊處製作；財團法人民間司法改革基金會備份。
